【裁判字號】    96,訴,1235
【裁判日期】    970204
【裁判案由】    違反槍砲彈藥刀械管制條例等
【裁判全文】
臺灣士林地方法院刑事判決              96年度訴字第1235號
公  訴  人  臺灣士林地方法院檢察署檢察官
被      告  乙○○
選任辯護人  陳建宏律師
            宋一心律師
上列被告因違反槍砲彈藥刀械管制條例等案件，經檢察官提起公
訴（96年度偵字第11289號），本院判決如下：
    主  文
乙○○未經許可，持有可發射子彈具有殺傷力之改造手槍，累犯
，處有期徒刑參年貳月，併科罰金新臺幣伍萬元，罰金如易服勞
役，以新臺幣壹仟元折算壹日。扣案之仿FN廠1910型半自動手槍
製造可發射子彈具有殺傷力之改造手槍壹枝（槍枝管制編號：00
00000000）沒收。又意圖為自己不法之所有，以恐嚇使人將第三
人之物交付，累犯，處有期徒刑捌月。應執行有期徒刑參年捌月
，併科罰金新臺幣伍萬元，罰金如易服勞役，以新臺幣壹仟元折
算壹日。扣案之仿FN廠1910型半自動手槍製造可發射子彈具有殺
傷力之改造手槍壹枝（槍枝管制編號：0000000000）沒收。
    事  實
一、乙○○前因公共危險案件，經臺灣臺北地方法院於民國94年
    7 月18日以94年度北交簡字第1293號判決處有期徒刑3 月確
    定，於94年11月25日易科罰金執行完畢。又因公共危險案件
    ，經臺灣臺北地方法院於95年4 月17日以95年度北交簡字第
    720 號判決處有期徒刑5 月確定，於95年11月1 日易科罰金
    執行完畢。詎仍不知悔改，明知可發射子彈具有殺傷力之仿
    FN廠1910型半自動改造手槍1 支（槍枝管制編號：00000000
    00）及非制式子彈1 顆，均係槍砲彈藥刀械管制條例列管之
    槍、彈，未經許可不得持有，竟於96年8 月20日，在臺北市
    中山區○○○路與錦州街口附近某公園內，拾獲上揭槍、彈
    後即未經許可而持有之（無積極證據足資認定上揭槍、彈為
    有主物）。嗣於96年8 月31日凌晨1 時許，乙○○飲酒後尚
    未達辨識行為違法或依其辨識而行為之能力顯著降低之程度
    ，竟基於為自己不法所有之意圖，將上揭槍、彈置於隨身肩
    包內前往臺北縣汐止市○○○路161 號統一便利超商內，趁
    店內無其他客人之際，先要求店員甲○○自架上取出七星牌
    及峰牌香菸各1 條（價值合計約新臺幣1,350 元），再取出
    上揭槍、彈擺在櫃臺上，並以：「你知道這是什麼嗎？」、
    「這2 條菸我要帶走」等語恫嚇甲○○，致甲○○心生畏懼
    ，任憑乙○○取走上揭統一便利超商所有之2 條香菸。甲○
    ○得手後，因恐遭警查緝，旋將上揭槍、彈及七星牌、峰牌
    香菸各1 條棄置於臺北縣汐止市○○○路177 巷15號旁地下
    室出入口處，嗣為警於96年9 月7 日循線查獲，並扣得上揭
    槍、彈，始悉上情。
二、案經臺北縣政府警察局汐止分局報告臺灣士林地方法院檢察
    署檢察官偵查起訴。
    理  由
壹、程序方面：
  一、按被告之自白非出於強暴、脅迫、利誘、詐欺、疲勞訊問
      、違法羈押或其他不正之方法，且與事實相符者，得為證
      據，刑事訴訟法第156 條第1 項定有明文。本案被告乙○
      ○於本院審理時，不爭執其自白具有任意性，且衡諸本案
      扣得之物品，顯見其自白與事實相符，依上開規定，被告
      之自白有證據能力。
  二、次按，被告以外之人於審判外之言詞或書面陳述，除法律
      有規定者外，不得作為證據；又被告以外之人於審判外之
      陳述，雖不符合同法第159 條之1 至第159 條之4 之規定
      ，但經當事人於審判程序同意作為證據，法院審酌該言詞
      陳述或書面陳述作成時之情況，認為適當者，亦得為證據
      。當事人、代理人或辯護人於法院調查證據時，知有第15
      9 條第1 項不得為證據之情形，而未於言詞辯論終結前聲
      明異議者，視為有前項之同意，刑事訴訟法第159 條第1
      項及第159 條之5 分別定有明文。經查，本判決以下所引
      用被害人甲○○於審判外之陳述，雖屬傳聞證據，且辯護
      人曾於96年1 月7 日刑事準備書狀中爭執其證據能力，惟
      其後因被告自白，業經被告、辯護人於本院準備程序及審
      判期日中，均明示同意不再爭執此部分之證據能力，且迄
      至言詞辯論終結前亦未撤回前開同意，本院審酌上開證據
      資料製作時之情況，尚無違法不當及證明力明顯過低之瑕
      疵，亦認為以之作為證據應屬適當，故揆諸前開規定，爰
      依刑事訴訟法第159 條之5 規定，認前揭證據資料均有證
      據能力。至卷附監視錄影器翻拍畫面，亦經檢察官、被告
      及辯護人於本院準備程序及審判期日明示表示不爭執此部
      分證據之證據能力，且本院審酌上開證據資料製作時之情
      況，尚無違法不當及證明力明顯過低之瑕疵，亦認為以之
      作為證據應屬適當，故揆諸前開規定，爰依刑事訴訟法第
      159 條之5 規定，認前揭證據資料均有證據能力。
  三、另「被告以外之人於審判外之言詞或書面陳述，除法律有
      規定者外，不得作為證據」，刑事訴訟法第159 條第1 項
      固有明文，然「鑑定之經過及其結果，應命鑑定人以言詞
      或書面報告」，同法第206 條第1 項亦規定甚明。是鑑定
      人以「書面」為鑑定報告提出於法院，依刑事訴訟法第15
      9 條第1 項立法理由及同法第206 條第1 項規定，即具有
      證據能力。又法院或檢察官得囑託醫院、學校或其他相當
      之機關、團體為鑑定，或審查他人之鑑定，並準用第203
      條至第206 條之1 之規定，刑事訴訟法第208 條第1 項前
      段亦有明文。依此，檢察官對於偵查中之案件，認須實施
      鑑定者，固應就具體個案，選任鑑定人或囑託鑑定機關（
      團體）為之；但對於司法警察機關調查中之案件，或有量
      大或急迫之情形，為因應實務之現實需求，如檢察官針對
      該類案件之性質（例如：查扣之毒品必須檢驗其成份、對
      於施用毒品之犯罪嫌疑人必須檢驗其體內有無毒品代謝反
      應、對於查扣之槍砲彈藥必須檢驗有無殺傷力、對違反野
      生動物保育法案件必須鑑定是否屬於保育類動物案件等）
      ，認為當然有鑑定之必要者，經參考法務部92年5 月20日
      法檢字第092080203 號函送之法務部「因應刑事訴訟法修
      正工作小組」研討之刑事訴訟法修正相關議題第21則之共
      識結論，以及臺灣高等法院於92年8 月1 日舉行之刑事訴
      訟法新制法律問題研討會第3 則法律問題研討結果之多數
      說（載於司法院92年8 月印行「刑事訴訟法新制法律問題
      彙編」第15頁至第18頁），基於檢察一體原則，得由該管
      檢察長對於轄區內之案件，以事前概括選任鑑定人或囑託
      鑑定機關（團體）之方式，俾便轄區內之司法警察官、司
      法警察對於調查中之此類案件，得即時送請事前已選任之
      鑑定人或囑託之鑑定機關（團體）實施鑑定，該鑑定人或
      鑑定機關（團體）亦應視同受承辦檢察官所選任或囑託而
      執行鑑定業務，其等出具之書面鑑定報告應屬刑事訴訟法
      第206 條所定之傳聞例外，當具有證據能力（法務部92年
      9 月1 日法檢字第0920035083號函可供參照）。從而，本
      件扣案之槍枝、子彈，經由查獲之警察單位依先前轄區檢
      察署檢察長事前概括選任鑑定機關即內政部警政署刑事警
      察局實施鑑定，該鑑定機關所出具之96年10月19日刑鑑字
      第0960142018號「槍彈鑑定書」，即具有證據能力而得為
      本案之證據。
貳、實體部分：
  一、上揭犯罪事實，業據被告乙○○於本院審理時坦承不諱，
      核與證人即被害人甲○○於警詢及偵查時證述被告於上揭
      時地持槍恐嚇，使其心生畏懼，任憑被告取走七星牌及峰
      牌香菸各1 條等情相符（見偵查卷第12頁至第17頁、第48
      頁至第49頁），復有臺北縣汐止市○○○路161 號統一便
      利超商監視錄影器翻拍畫面4 張、臺北縣汐止市○○○路
      177 巷口監視錄影器翻拍畫面10張及臺北市汐止市○○○
      路177 巷15號地下室出入口照片6 張在卷可稽（見偵查卷
      第28頁至第36頁），並有上開改造手槍1 支（槍枝管制編
      號：0000000000）、非制式子彈1 顆等物扣案可佐。又上
      揭槍、彈經送內政部警政署刑事警察局鑑驗後，結果略以
      ：送鑑手槍為改造手槍，係由仿FN廠1910型半自動手槍所
      製造槍枝，換裝土造金屬槍管而成，擊發功能正常，可供
      擊發適用子彈使用，認具殺傷力；送鑑驗子彈1 顆，認係
      非制式子彈，由金屬彈殼組合直徑8.0 mm金屬彈頭而成，
      經實際試射，可擊發，具殺傷力等情，有內政部警政署刑
      事警察局96年10月19日刑鑑字第0960142018號槍彈鑑定書
      在卷可稽（見偵卷第52頁至第54頁）。綜上，足認被告之
      任意性自白與事實相符，應可採信，自得採為論罪之依據
      。本件事證已臻明確，被告上揭犯行洵堪認定。
  二、核被告乙○○所為，係犯槍砲彈藥刀械管制條例第8 條第
      4 項未經許可持有可發射子彈具有殺傷力之改造手槍罪、
      同條例第12條第4 項之未經許可持有子彈罪，及刑法第34
      6 條第1 項之恐嚇取財罪。被告以一持有行為，同時持有
      具有殺傷力之改造手槍及子彈，屬一行為而觸犯數罪名之
      想像競合犯，應依刑法第55條之規定，從一重之槍砲彈藥
      刀械管制條例第8 條第4 項之未經許可持有可發射子彈具
      有殺傷力之改造手槍罪論處。又被告所犯未經許可持有可
      發射子彈具有殺傷力之改造手槍罪及恐嚇取財罪間，犯意
      各別，行為互異，應予分論併罰。按被告有如事實欄所載
      之犯罪科刑及執行情形，此有臺灣高等法院被告前案紀錄
      表1 份在卷可按，其係於受有期徒刑之執行完畢後，5 年
      內故意再犯本件有期徒刑以上之罪，為累犯，均應依刑法
      第47條第1 項之規定，加重其刑。爰審酌被告持有具殺傷
      力之改造手槍、子彈，對社會秩序危害甚大，且被告前已
      有多次酒後駕車之公共危險前案紀錄，竟仍貪杯而於酒後
      壯膽持槍為本次恐嚇取財犯行，惡性非輕；惟念其犯後坦
      承犯行，態度尚稱良好，且在本次犯行被查獲後，頗知悔
      悟，尚能誠摯向被害人道歉，取得被害人諒解，及其犯罪
      動機、目的、手段、生活狀況、智識程度等一切情狀，各
      量處如主文所示之刑，及就所宣告併科罰金部分，諭知其
      易服勞役之折算標準，並依刑法第51條第5 款，定其應執
      行之刑，及就所宣告併科罰金部分，諭知其易服勞役之折
      算標準，以示懲儆。
  三、扣案仿FN廠1910型半自動手槍製造換裝土造金屬槍管而成
      之改造手槍（槍枝管制編號：0000000000）1 支，依法不
      得持有，為違禁物，不問屬於犯人與否，應依刑法第38條
      第1 項第1 款規定宣告沒收。又扣案非制式子彈，由金屬
      彈殼組合直徑8.0 mm金屬彈頭而成之改造子彈1 顆，業於
      鑑定時經實際試射、擊發，已因射擊而失其效用，彈內火
      藥部分兼已滅失，已非屬違禁物，爰不為沒收之諭知。
據上論斷，應依刑事訴訟法第299 條第1 項前段，槍砲彈藥刀械
管制條例第8 條第4 項、第12條第4 項，刑法第11條前段、第34
6 條第1 項、第55條、第47條第1 項、第42條第3 項前段、第51
條第5 款、第38條第1 項第1 款，判決如主文。
本案經檢察官莊富棋到庭執行職務。
中    華    民    國    97    年    2     月    4     日
                  刑事第七庭審判長法  官    王俊雄
                                  法  官    汪梅芬
                                  法  官    許碧惠
以上正本證明與原本無異。
如不服本判決，應於收受送達後10日內向本院提出上訴書狀，其
未敘述上訴之理由者並得於上訴期間屆滿後20日內向本院補提理
由書（均須按他造當事人之人數附繕本）。
                                  書記官    徐仁豐
中    華    民    國    97    年    2     月    4     日
附錄本案論罪科刑法條全文
槍砲彈藥刀械管制條例第8 條第4 項
未經許可，持有、寄藏或意圖販賣而陳列第1 項所列槍枝者，處
3 年以上10年以下有期徒刑，併科新臺幣700 萬元以下罰金。
槍砲彈藥刀械管制條例第12條第4 項
未經許可，持有、寄藏或意圖販賣而陳列子彈者，處5 年以下有
期徒刑，併科新台幣300 萬元以下罰金。
刑法第346 條第1 項
意圖為自己或第三人不法之所有，以恐嚇使人將本人或第三人之
物交付者，處6 月以上5 年以下有期徒刑，得併科1,000 元以下
罰金。


司法院資訊處製作；財團法人民間司法改革基金會備份。
